【裁判字號】    98,易,3770
【裁判日期】    990112
【裁判案由】    故買贓物
【裁判全文】
臺灣臺中地方法院刑事判決              98年度易字第3770號
公  訴  人  臺灣臺中地方法院檢察署檢察官
被      告  甲○○
上列被告因故買贓物案件，經檢察官提起公訴（98年度偵字第23
296號），本院判決如下：
    主    文
甲○○故買贓物，處有期徒刑肆月，如易科罰金，以新臺幣壹仟
元折算壹日。
    犯罪事實
一、甲○○係從事中古汽車零件買賣之人，依其智識程度及一般
    社會之通見，可預見(起訴書誤認為明知)自稱「阿吉」真實
    姓名年籍不詳之成年男子，於民國98年8月中旬某日(約15
    日左右)下午2、3時許，至其南投縣埔里鎮大城里恒吉巷36
    號住處，兜售之HKS牌T5IR型汽車渦輪增壓器(下稱渦輪增壓
    器)係屬來源不明之贓物（該渦輪增壓器為乙○○所有，於
    98年8月7日上午10時30分許，在彰化縣大村鄉○○路16 5
    號，為不詳姓名之人所竊取，當時價值約新臺幣(下同)5萬
    元），竟仍基於購買贓物之不確定故意，以2萬5000元之低
    價，向「阿吉」購買該渦輪增壓器。嗣於同年9月10日晚上1
    1時許，乙○○在網際網路上發現甲○○正網路上拍賣該渦
    輪增壓器，乃佯向甲○○購買該渦輪增壓器並報警處理，而
    為警循線查獲上情，並扣得上開渦輪增壓器1個(業經乙○○
    領回)。
四、案經臺中市警察局第二分局報告臺灣臺中地方法院檢察署檢
    察官偵查起訴。
    理  由
壹、證據能力方面：
    按被告以外之人於審判外之陳述，雖不符前4條之規定，而
    經當事人於審判程序同意作為證據，法院審酌該言詞陳述或
    書面陳述作成時之情況，認為適當者，亦得為證據；當事人
    、代理人或辯護人於法院調查證據時，知有第159條第1項不
    得為證據之情形，而未於言詞辯論終結前聲明異議者，視為
    有前項之同意，刑事訴訟法第159條之5定有明文。本案下列
    引為證據之證人陳述及書證，檢察官、被告於本院審理中均
    不爭執其證據能力，且以之作為證據並無不當，依上揭法條
    之規定，自均有證據能力。
貳、實體部分：
一、訊據被告甲○○固對其係從事中古汽車零件買賣之人，且於
    上揭時地知悉「阿吉」所兜售之渦輪增壓器1個當時市價約5
    萬元，竟仍以25000元之價格買入，嗣因其上網拍賣該渦輪
    增壓器1個，而為警循線查獲並扣得前揭渦輪增壓器1個等事
    實坦承不諱，惟矢口否認有何故買贓物犯行，辯稱：當時「
    阿吉」向伊表示該渦輪增壓器是從高雄友人的車上拔下，要
    賣伊3萬元，經伊殺價為25000元後成交，伊並未懷疑該渦輪
    增壓器係遭竊物品，也不知是贓物云云。惟查：
(一)上揭犯罪事實，除被告於向「阿吉」購買上開渦輪增壓器時
    ，主觀上確具有購買贓物之不確定故意乙節外，餘均據被告
    於警詢及偵審中坦承不諱，核與證人蔡金龍於警詢及審理中
    結證情節相符，並有警察職務報告書、贓物認領保管單、奇
    摩拍賣截圖、上開渦輪增壓器照片及報案三聯單等件在卷可
    稽，已堪認定。
(二)被告於本院行準備程序時先係辯稱：伊於偵查中並未表示其
    知道上開渦輪增壓器來路不明云云，待本院當庭播放被告偵
    訊光碟後，被告始又直承：伊確有向檢察事務官表示伊知道
    上開渦輪增壓器來路不明等語(見本院卷第12頁)。又被告於
    審理中先係直承：「(購買這個渦輪增壓器時，你到底是否
    知道該渦輪增壓器來路不明、可疑？)知道。」等語，旋又
    當庭改稱：「(渦輪增壓器當初買時，有無懷疑可能是被偷
    的東西？)沒有。」云云。另其於準備程序中先係辯稱：「(
    你為何提出25000元？)我認為該汽車渦輪增壓器值50000元
    。」、「(值50000元得汽車渦輪增壓器，如果來源合法，為
    何他要以30000元賣你？)中古價值約30000元，50000元是市
    價。」云云，嗣於審理中始又直承：「(你之前稱市價5萬元
    ，是指新貨的市價還是當時中古貨市價？)當時中古貨市價
    5萬元，當時這個本案渦輪增壓器就是價值5萬元。」等語，
    核被告所辯情節已有先後反覆不一情形。況上開渦輪增壓器
    係被害人乙○○特地赴日本以約5萬元之價格購回之中古渦
    輪增壓器，預計以7萬元出售，該渦輪增壓器如係新品則價
    值約13萬8000元，且該渦輪增壓器係限定800匹馬力之車使
    用，非一般道路用車所能裝置使用，在臺灣沒有相關的車可
    以組裝，所以在臺灣非常少見，不會超過五顆。且買賣該種
    渦輪增壓器要找人鑑定，更要知道賣方是誰，如果有問題才
    可以找賣方處理。被告在網路上定價是4萬元，嗣與伊約定
    以38000元成交等節，業據證人乙○○於警詢及審理中結證
    在卷。是被告嗣後翻異前詞空言改稱：「(值50000元得汽車
    渦輪增壓器，如果來源合法，為何他要以30000元賣你？)
    中古價值約30000元，50000元是市價。」云云，顯係臨訟卸
    責之詞，不足採信。
(二)按刑法第349條第2項故買贓物罪之成立，以行為人具有故意
    為其成立要件，至故意包括直接故意與間接故意，刑法上故
    買贓物罪之贓物認識，包括直接故意及間接故意，即對贓物
    有不確定之認識仍予收買，亦應成立本罪(最高法院79年度
    臺上字第2876號、臺灣高等法院臺中分院98年度上易字第16
    57號、第1125號、臺灣高等法院98年度上訴字第2624號、第
    1176號、97年度上易字第2745號、第690號、第9號判決意旨
    參照)。即對贓物有不確定之認識而仍收買之，亦應成立收
    受贓物罪，如不相識者，以廉價或不相當之價格，或未合理
    交待來源而兜售貨品，因其遠低於市價或來源不明，心疑其
    為贓物，貪圖價廉或其他考慮，而予以收購之，即應成立故
    買贓物罪。又我國並未禁止二手物品之交易買賣，然鑑於此
    類交易金額非鉅，買受者多僅就產品外觀之新舊、有無損壞
    及功能是否故障等進行估價，出賣人亦無須負擔產品維修、
    保固或更換瑕疵品等售後服務，性質上屬於一次性之交易活
    動，且買受人並無足夠能力得以針對出賣人身分、產品來源
    等進行確實之徵信，故對價值較高之中古物品，有採取出具
    「讓渡書」、「切結書」、「買賣契約書」之方式進行交易
    者，即由出賣人以書面聲明交易標的之來源正當且非盜贓等
    事項，作為雙方權利義務之憑據，此乃一般民間二手（中古
    ）交易之常態，為眾所周知之情事。查被告於偵查中直承：
    伊係以25000元向「阿吉」購買，該渦輪增壓器當時市價約5
    萬元左右，伊因為價位低就跟「阿吉」收購等語(見偵卷第4
    頁)；嗣於本院行準備程序時直承：「(你的職業？)車床，
    我是二年前作中古汽車零件買賣到現在，我是在南投縣埔里
    鎮大城里恒吉巷36號做買賣，該址是店家，沒有掛招牌，除
    了網路買賣，客人也會到店內做買賣。」、「(你的店有無
    設置買賣登記簿？)沒有。」、「(有無與客人簽立買賣契約
    ？)不會。」、「(你以前是否認識「阿吉」？)不認識，我
    是因本案的汽車渦輪增壓器才與他接觸，之後也沒有再與他
    接觸過。」、「(本案的汽車渦輪增壓器用多少錢購入？)25
    000元，這個價錢是我提出的，「阿吉」原本提3萬元，我壓
    價為25000元才成交。」、「(你為何提出25000元？)我認為
    該汽車渦輪增壓器值50000元。」、「(你與「阿吉」做生意
    時，有無要求看他的身分證件？)沒有。」等語；於審理中
    直承：「(對方拿渦輪增壓器來時你有無要求對方提出來源
    證明？)沒有，..。」、「(對方拿渦輪增壓器時，你有無先
    試用？)沒有。」、「(購買這個渦輪增壓器時，你到底是否
    知道該渦輪增壓器來路不明、可疑的？)知道。」、「(你之
    前稱市價5萬元，是指新貨的市價還是當時中古貨市價？)當
    時中古貨市價5萬元，當時這個本案渦輪增壓器就是價值5萬
    元。」、「(本案渦輪增壓器是否一般道路用車無法組裝？)
    是的，我也知道。」、「(本案渦輪增壓器臺灣很少見？)是
    比較少。」等語。則參諸被告與「阿吉」既素不相識，且知
    該渦輪增壓器當時中古市價即達5萬元，而「阿吉」當時竟
    僅出價3萬元，甚至願以25000元之低價求售，且被告竟未要
    求「阿吉」提供身分證明、來源證明，亦未與「阿吉」定立
    買賣契約書等書面文件，用以藉書面擔保交易標的之來源正
    當而非盜贓所得之物等事項，則該「「阿吉」」之人既從未
    提出任何身分證明文件，甚就物品來源亦僅係泛稱係從高雄
    友人車上拔下云云，依一般社會通念，已足令人心疑其所售
    之物品係屬贓物，而被告係從事中古汽車零件買賣之人，縱
    令對於該渦輪增壓器確為他人因竊盜犯罪所得之贓物一事並
    無確信，但對於該渦輪增壓器為贓物一事應可預見。況被告
    自承知該渦輪增壓器是在臺灣甚為少見之一般道路用車所無
    法組裝之汽車零件，則被告又豈有輕信阿吉所稱係從高雄友
    人車上拔下之詞？足見被告自白伊知道上開渦輪增壓器來路
    不明、可疑等語，方與事實相符。從而，被告因貪圖價廉以
    轉售圖利，而基於縱若該等渦輪增壓器為贓物仍無違反其欲
    收購之不確定故意，向「阿吉」購入該渦輪增壓器，其主觀
    上應具有故買贓物之不法犯意已至為明顯，其前開所辯，無
    非卸責之詞，不足採信。
(三)綜上所述，本案事證已甚明確，被告犯行洵堪認定。
二、核被告所為，係犯刑法第349條第2項之故買贓物罪。爰審酌
    被告前無犯罪紀錄，有臺灣高等法院被告前案紀錄表1份在
    卷可稽，素行尚佳；被告上開故買贓物之犯罪情節、前揭渦
    輪增壓器業經被害人乙○○領回及被告犯罪後雖能直承大部
    分犯罪事實，惟仍矢口否認主觀上有何犯罪故意之態度等一
    切情狀，量處如主文所示之刑，並諭知易科罰金之折算標準
    。又本院綜合上情，認檢察官具體求處被告有期徒刑三月，
    略嫌過輕，附此指明。
據上論斷，應依刑事訴訟法第299條第1項前段、刑法第349條第2
項、第41條第1項前段，刑法施行法第1條之1第1項、第2項前段
，判決如主文。
中    華    民    國    99    年    1     月    12    日
                  刑事第十五庭審判長法  官  江奇峰
                                    法  官  郭書豪
                                    法  官  林學晴
以上正本證明與原本無異。
如不服本判決應於收受判決後10日內向本院提出上訴書狀，並應
敘述具體理由；其未敘述上訴理由者，應於上訴期間屆滿後20日
內向本院補提理由書（均須按他造當事人之人數附繕本）「切勿
逕送上級法院」。
                                    書記官  江慧貞
中    華    民    國    99    年    1     月    12    日
附錄論罪科刑法條
刑法第三百四十九條第二項：
搬運、寄藏、故買贓物或為牙保者，處五年以下有期徒刑、拘役
或科或併科一千元以下罰金。

司法院資訊處製作；財團法人民間司法改革基金會備份。
